【裁判字號】    95,台上,2676
【裁判日期】    950518
【裁判案由】    違反槍砲彈藥刀械管制條例
【裁判全文】
最高法院刑事判決            九十五年度台上字第二六七六號
    上  訴  人  甲○○
                乙○○
                        233.
上列上訴人等因違反槍砲彈藥刀械管制條例案件，不服台灣高等
法院高雄分院中華民國九十二年九月五日第二審更審判決（九十
二年度上更(一)字第一五七號，起訴案號：台灣高雄地方法院檢察
署八十八年度偵字第三一八九號），提起上訴，本院判決如下：
    主  文
上訴駁回。
    理  由
按刑事訴訟法第三百七十七條規定：上訴於第三審法院，非以判
決違背法令為理由，不得為之。是提起第三審上訴，應以原判決
違背法令為理由，係屬法定要件。如果上訴理由狀並未依據卷內
訴訟資料，具體指摘原判決不適用何種法則或如何適用不當，或
所指摘原判決違法情事，顯與法律規定得為第三審上訴理由之違
法情形，不相適合時，均應認其上訴為違背法律上之程式，予以
駁回。本件原判決認定綽號「小主仔」介紹其不詳姓名友人向上
訴人甲○○購買槍枝，甲○○因知上訴人乙○○有改造之槍枝可
售，遂意圖牟利，於民國八十八年一月二十五日晚上，駕駛小客
車，自高雄市搭載「小主仔」前往屏東縣內埔鄉○○路二二三巷
與新光路口正大撞球場前，與乙○○會合，乙○○則攜帶其所有
仿ＣＯＬＴ半自動可發射子彈具有殺傷力之改造手槍一支（槍枝
管制編號：0000000000號），及無殺傷力之子彈三發
到場，並進入甲○○所駕駛小客車內，甲○○、乙○○二人基於
共同意圖營利售賣槍枝之犯意聯絡，約定賣成後，給予甲○○酬
勞，遂由甲○○駕駛小客車搭載乙○○及「小主仔」，同往高雄
市○○○路十四號「攪攪茶泡沫紅茶店」與在場等候買槍之「小
主仔」友人進行交易，抵達該處時，「小主仔」友人已在該處一
樓等候，乙○○遂推由甲○○與「小主仔」及其友人，在一樓洽
談購槍事宜，並共同至該處二樓廁所內看槍，當場與「小主仔」
之友人達成協議，以新台幣六萬元之代價售賣上開可發射子彈具
有殺傷力之改造手槍一支（含彈匣一個）及無殺傷力之子彈三發
予「小主仔」之友人。旋「小主仔」及其友人下樓外出領錢，甲
○○則至一樓坐在乙○○旁邊，斯時警察據報趕到，甲○○發現
警車，即衝向二樓，旋為警逮獲，並當場自其背後腰際起出上開
槍枝及子彈，致未得逞。復於甲○○車上查扣其所有不能證明供
犯罪所用之馬達二台、砂輪機、噴火器、照明燈及控溫器各乙台
、矽膠粒固器一個、鐵剪一支、油脂一罐等物。又至屏東縣內埔
鄉○○路二三三巷四號乙○○住處查扣無殺傷力之玩具手槍四支
（槍枝管制編號：0000000000號至00000000
00號）及彈殼五個、彈匣四只等情。因而撤銷第一審之不當判
決，改判論處上訴人等共同未經許可，販賣可發射子彈具有殺傷
力之改造手槍，未遂罪刑。已綜合全部卷證資料，詳加斟酌論斷
，敘明其所憑之證據及認定之理由，而以上訴人等否認犯罪所持
之辯解為不足採，予以指駁綦詳，俱有卷存之證據資料可資覆按
。從形式上觀察，並無判決違背法令之情形存在。查證據之取捨
及其證明力之判斷，屬於事實審法院之職權，苟其所為之判斷，
並不違背經驗法則及論理法則，即不能任意指為違背法令，而執
為合法之第三審上訴理由。而認定犯罪事實所憑之證據，並不以
直接證據為限，間接證據亦包括在內，審理事實之法院綜合卷內
之直接、間接證據，本於推理作用，於通常一般之人均不致有所
懷疑，得確信其為真實之程度者，即非不得據之為有罪之認定。
又證人在偵查中或審判中，已經合法訊問，其陳述明確別無訊問
之必要者，不得再行傳喚。原判決論處上訴人等共同未經許可，
販賣可發射子彈具有殺傷力之改造手槍，未遂罪刑，係綜合上訴
人等之部分自白，高雄市政府警察局左營分局營業場所臨檢紀錄
、搜索扣押證明筆錄、扣案之槍彈，內政部警政署刑事警察局鑑
驗通知書等直接、間接證據，本於推理作用，確信其為真實之程
度，而為有罪之認定，並非單採甲○○之自白為論斷之依據。其
中關於上訴人等之自白及證人之證詞是否真實？其前後供詞不一
，以何者為可採？原審本其自由心證，認其部分供詞為可採，予
以採信，其餘供詞為不實，加以摒棄，此乃原審取捨證據及證據
證明力判斷職權之合法行使，其所為判斷，尚無悖乎一般經驗法
則，自不得指為違法。至於證人涂和豐、梁安平、鍾明翰、曾國
榮、陳文川於偵查中雖證稱：伊等送乙○○上車到高雄時，未見
其帶槍上車等語，但為原審所不採，已詳敘其不予採信之理由，
該等證人既於偵查中到庭應訊，陳述明確，別無再訊問之必要，
原審未依聲請為重複之調查，仍無違法可言。次查警察機關得於
公共場所或指定處所、路段，由服勤人員擔任臨場檢查或路檢，
執行取締、盤查及有關法令賦予之勤務，警察勤務條例第十一條
第三款定有明文，而依前揭條例所實施之臨檢勤務，並無應於日
間或備有搜索票始得執勤之規定。又依司法院大法官釋字第五三
五號解釋，除法律另有規定外，警察人員依據警察勤務條例執行
場所之臨檢勤務，應限於已發生危害或依客觀、合理判斷易生危
害之處所、交通工具或公共場所為之，且應遵守比例原則，不得
逾越必要程度。本件上訴人等販賣槍枝之地點既在「攪攪茶泡沫
紅茶店」公共場所，警員自得於夜間在該場所執行臨檢勤務，其
既當場逮捕販賣槍枝之現行犯，並扣得販賣之槍枝，自得要求上
訴人等同行至警局偵訊，因上訴人等不同意於夜間詢問，警方乃
於翌日（二十六日）九時三十、四十分開始詢問，製作警詢筆錄
，並於同日十九時二十分解交台灣高雄地方法院檢察署檢察官偵
訊，此有高雄市政府警察局左營分局營業場所臨檢紀錄、搜索扣
押證明筆錄、警詢筆錄、偵查筆錄在卷可稽（見警卷第一至十一
頁、偵卷第六頁），則警方所實施之臨檢勤務，並未逾越必要之
程度，難謂違法，該扣得之槍枝，非屬違法搜索取得之證據，自
有證據能力，原判決採為上訴人等不利之證據，復無違背證據法
則。至甲○○指其警詢自白係遭警刑求所致云云，但卻無法指認
何名警員刑求，僅謂不是製作警詢筆錄之警員，即乙○○亦未親
自目睹甲○○遭警刑求情事，而證人即製作警詢筆錄之警員李家
德亦證謂：未發現甲○○有遭同事刑求等語，原判決已詳敘其刑
求抗辯不足採信之理由，復無判決理由欠備之違誤。末查刑事訴
訟法所稱依法應於審判期日調查之證據，係指與待證事實有重要
關係，在客觀上顯有調查必要性之證據而言，故其範圍並非漫無
限制，必其證據與判斷待證事實之有無，具有關連性，得據以推
翻原判決所確認之事實，而為不同之認定，若僅係枝節性問題，
或所證明之事項已臻明瞭，當事人聲請調查之證據，僅在延滯訴
訟，甚或就同一證據再度聲請調查，自均欠缺其調查之必要性，
原審未依聲請為無益之調查，皆無違法可言。原判決認定扣案之
改造手槍一支（含彈匣一個）編號：0000000000，係
槍枝管制號碼，非槍身號碼，已臻明確，自無再向內政部刑事警
察局函查之必要；又甲○○未遭警刑求，原審已調查明確，自無
再調查警員如何刑求之必要，另甲○○既堅不吐實「小主仔」之
姓名、住所，原審無從追查買主之身分，亦已盡其調查之能事，
原審未依聲請再為無益之調查，或於判決內說明其不予調查之理
由，尤無調查未盡及判決理由欠備之違誤。上訴意旨置原判決上
開明確論斷於不顧，對原審取捨證據及證據證明力判斷之審判職
權行使，任憑己見，或就同一證據資料為相異之評價，或就不影
響於判決本旨事項再為事實上之爭辯，均與法律規定得為第三審
上訴理由之違法情形，不相適合，其上訴為違背法律上之程式，
應予駁回。
據上論結，應依刑事訴訟法第三百九十五條前段，判決如主文。
中    華    民    國  九十五  年    五    月   十八   日
                      最高法院刑事第二庭
                          審判長法官  紀  俊  乾
                                法官  黃  正  興
                                法官  陳  東  誥
                                法官  花  滿  堂
                                法官  韓  金  秀
      本件正本證明與原本無異
                                      書  記  官
中    華    民    國  九十五  年    五    月  二十三  日
                                                      Ｑ


司法院資訊處製作；財團法人民間司法改革基金會備份。
